【裁判字號】    99,抗,1497
【裁判日期】    991011
【裁判案由】    假扣押聲明異議
【裁判全文】
臺灣高等法院民事裁定                  99年度抗字第1497號
抗  告  人  新日光能源科技股份有限公司
法定代理人  林坤禧
上列抗告人因與相對人尚陽光電股份有限公司間假扣押聲明異議
事件，對於中華民國99年8月19日臺灣桃園地方法院99年度事聲
字第149號所為裁定提起抗告，本院裁定如下：
    主  文
抗告駁回。
抗告費用由抗告人負擔。
    理  由
一、本件抗告人之異議及抗告意旨略以：伊與相對人簽訂委託加
    工合約，由伊提供原料委託相對人代工製造6吋太陽能多晶
    電池片，契約期間自民國（下同）98年8月1日至99年7月31
    日止（嗣又展期至100年7月31日，以下稱系爭代工契約）。
    詎相對人自99年6月28日起拒絕履行代工義務，並違約製造
    及銷售電池片予第三人，經伊催告相對人履約仍遭拒絕，致
    伊所受損害日益擴大，伊擬提起本案訴訟請求相對人賠償伊
    所受損害及違約金計美金132萬3000元，若不為假扣押，待
    本案訴訟終結後，相對人之財產恐有不能強制執行或甚難執
    行之虞。足見伊業已釋明主張之請求與假扣押原因，且陳明
    願供擔保以補釋明之不足，卻遭司法事務官以伊未釋明假扣
    押之原因，即裁定駁回伊假扣押之聲請，經伊聲明異議，原
    法院不查，再以同一事由，駁回伊之異議，於法顯有違誤，
    求予將原裁定廢棄云云。
二、按債權人就金錢請求或得易為金錢請求之請求，欲保全強制
    執行者，得聲請假扣押；假扣押非有日後不能強制執行或甚
    難執行之虞者，不得為之；請求及假扣押之原因應釋明之；
    前項釋明如有不足，而債權人陳明願供擔保或法院認為適當
    者，法院得定相當之擔保，命供擔保後為假扣押，為民事訴
    訟法第522條第1項、第523條第1項及第526條第1項、第2項
    所明定。依上開規定可知，債權人聲請假扣押，應就其請求
    及假扣押之原因加以釋明。必須該項釋明仍有不足，而債權
    人陳明願供擔保或法院認為適當者，法院始得定相當之擔保
    ，命供擔保後為假扣押。若債權人就其請求及假扣押之原因
    並未予釋明，法院尚且不得命供擔保後為假扣押，遑論為准
    免供擔保之假扣押裁定（最高法院94年度台抗字第665號裁
    定意旨參照）。經查：
    (一)、抗告人雖主張：相對人自99年6月28日起拒絕履行代工
        義務，並違約製造及銷售電池片予第三人，致伊所受損
        害日益擴大，因伊擬提起本案訴訟請求相對人賠償伊損
        害違約金計美金132萬3000元，日後恐受有不能執行執
        行或甚難執行之虞，爰聲請本件假扣押云云，固據提出
        委託加工合約、抗告人99年5月20日函、電子郵件、存
        證信函為證（見原法院99年度司裁全字第1203號卷第7
        至14頁、第32至38頁、原法院卷第35至45頁）。惟觀諸
        抗告人所提前開證據，僅係釋明其對相對人有假扣押金
        錢請求之原因事實，尚不足以釋明對相對人不為假扣押
        ，則有日後不能強制執行或甚難執行之虞之情事。故抗
        告人主張：相對人拒絕履行代工義務，並違約製造及銷
        售電池片予第三人，致伊受有損害，擬提起本案訴訟向
        相對人請求賠償美金132萬3000元，若不為假扣押，則
        日後恐有不能執行或甚難執行之虞云云，並無可取。
    (二)、抗告人又主張：相對人係生產光碟片之工廠，該產業與
        相對人之母公司中環股份有限公司（下稱中環公司）股
        票之股價均呈現貶跌狀態，相對人之資產恐陷於無資力
        之狀態，則伊待本案訴訟確定後，恐有不能強制執行或
        甚難執行相對人財產之虞云云，固據提出光碟產業指標
        性公司月線走勢圖、公司基本資料、中環公司月線走勢
        圖、中環公司基本資料、相對人董監事資料、中環公司
        關係企業組織圖為證（見原法院卷第22至34頁）。然依
        抗告人所提前開證據僅係釋明光碟產業及中環公司之股
        票股價有貶跌之情事，亦不足以釋明相對人之現存既有
        財產，已瀕臨成為無資力之情況（最高法院98年度台抗
        字第746號裁定意旨參照）；且相對人迄無停止營業、
        解散或廢止登記之情形（見原法院卷第47頁公司基本資
        料查詢），自難僅憑前開證據及抗告人之主觀臆測，即
        可謂待本案訴訟終結後，相對人之財產恐有日後不能強
        制執行或甚難執行之虞。
    (三)、抗告人再主張：伊發函催告相對人履約，並告知相對人
        應負賠償責任，卻遭相對人拒絕，足見待本案訴訟終結
        後，相對人之財產恐有不能執行或甚難執行之虞云云，
        固據提出新竹科學園郵局第000198號及第000226號存證
        信函、台北民權郵局第1276號存證信函為證（見原法院
        卷第35至45頁）。惟觀諸前開抗告人所提之新竹科學園
        郵局第000198號存證信函中，曾提及相對人因抗告人遲
        延付款，乃於99年6月25日終止系爭代工契約，故自99
        年6月28日起拒收抗告人提供之原料，並拒絕為抗告人
        代工；抗告人乃針對契約付款方式予以解釋乙情（見原
        法院卷第35至38頁），可見相對人拒絕繼續履行系爭代
        工契約，乃是因兩造就系爭代工契約之付款事宜發生爭
        議，致相對人發函終止系爭代工契約，並非因相對人有
        隱匿財產或既有財產已瀕臨成為無資力之狀態。是抗告
        人以相對人拒絕履行系爭代工契約為由，主張本案訴訟
        終結後，相對人之財產恐有不能執行或甚難執行之虞，
        而有假扣押之必要云云，仍無可取。
    (四)、依上說明，抗告人既未提出能即時調查之證據，以釋明
        其主張假扣押之原因，僅空言泛稱待本案訴訟終結後，
        相對人之財產恐有不能強制執行或甚難執行之虞，核與
        民事訴訟法第523條假扣押之要件不符，自難准許。
    (五)、從而，原法院以抗告人未釋明假扣押原因，認司法事務
        官裁定駁回抗告人本件假扣押之聲請，核屬有據，而駁
        回抗告人之異議，於法並無違誤。抗告意旨仍執前詞指
        摘原裁定不當，聲明廢棄，難認有理由。
三、據上論結，本件抗告為無理由，爰裁定如主文。
中    華    民    國    99    年    10    月    11    日
                    民事第十二庭
                        審判長法  官  蕭艿菁
                              法  官  賴劍毅
                              法  官  楊絮雲
正本係照原本作成。
本裁定除以適用法規顯有錯誤為理由外，不得再抗告。如提起再
抗告，應於收受後10日內委任律師為代理人向本院提出再抗告狀
。並繳納再抗告費新台幣１千元。
中    華    民    國    99    年    10    月    11    日
                              書記官  王秀雲

司法院資訊處製作；財團法人民間司法改革基金會備份。
